【裁判字號】    95,交簡上,17
【裁判日期】    950927
【裁判案由】    過失傷害
【裁判全文】
臺灣宜蘭地方法院刑事判決            95年度交簡上字第17號
公  訴  人  臺灣宜蘭地方法院檢察署檢察官
上  訴  人
即  被  告  甲○○
上列上訴人即被告因過失傷害案件，不服中華民國95年5月25日
，本院羅東簡易庭95年度羅交簡字第91號（聲請簡易判決處刑案
號：95年度調偵字第42號），提起上訴，本院管轄之第二審合議
庭判決如下：
    主  文
上訴駁回。
甲○○緩刑貳年。
    事  實
一、甲○○於民國94年6月19日下午1時25分許，駕駛車牌號碼IT
    -7595號自用小客車，沿宜蘭縣羅東鎮○○路由西往東行駛
    ，行經公正路與中華路交岔路口時，本應注意其行車方向號
    誌為閃光黃燈，應減速慢行，注意安全，小心通行，且依當
    時情形天候晴，日間自然光線，視距良好無障礙物，並無不
    能注意之情事，竟疏未注意，適乙○○騎乘車牌號碼QXH-01
    8號輕型機車，沿羅東鎮○○路行經前揭交岔路口，欲左轉
    公正路，亦疏未注意其行車方向號誌為閃光紅燈，應停讓左
    方幹道直行車輛先行，兩車遂於前揭交岔路口發生碰撞，致
    乙○○人車倒地，受有胸椎第十二節壓迫性骨折、臀部挫傷
    併骨半脫位之傷害。
二、案經乙○○訴由宜蘭縣警察局羅東分局報請台灣宜蘭地方法
    院檢察署檢察官偵查後聲請簡易判決處刑。
    理  由
一、被告甲○○矢口否認有何過失傷害犯行，辯稱：伊行經公正
    路與中華路交岔路口時，告訴人乙○○所騎機車係靜止狀態
    ，伊按鳴喇叭後，繼續前進，告訴人竟騎乘機車突然衝出，
    以至撞擊伊所駕駛之自用小客車云云。惟查，上開犯罪事實
    ，業據告訴人於偵查及審理時指證綦詳，並有道路交通事故
    調查報告表（一）、（二）、道路交通事故現場圖各乙份及
    現場照片6幀在卷可參。依現場圖及現場照片所示，被告所
    駕車輛停止位置與告訴人機車倒地位置相距約5.7公尺，而
    機車刮地痕則長達5.6公尺。參以被告與告訴人均於本院審
    理時陳稱事故發生後，現場車輛並未移動，則上開現場圖及
    照片所示，即為事後發生後之狀態。而事故發生後，被告與
    告訴人之車輛有以上之距離，顯見告訴人之車輛係遭碰撞後
    ，向後傾倒而產生5.6公尺之刮地痕，則被告斯時車行速度
    應為快速，而衝撞至告訴人之機車，始得致之，從而，被告
    於上開交岔路口並未減速慢行之事實可以認定。另告訴人受
    有胸椎第十二節壓迫性骨折、臀部挫傷併骨半脫位之傷害
    ，有財團法人羅許基金會羅東博愛醫院診斷證明書2紙在卷
    可稽。被告駕車肇事之事實應堪認定。
二、按閃光黃燈表示「警告」，車輛應減速接近，注意安全，小
    心通過，道路交通標誌標線號誌設置規則第211條第1項第1
    款定有明文，被告駕車自應注意前揭情況，而當時天候晴，
    日間自然光線，視距良好無障礙物，有前開道路交通事故調
    查報告表在卷可考，並無不能注意之情形，被告竟疏未注意
    減速慢行，復未注意車前狀況，其違反前開注意義務甚明。
    至被告雖辯稱伊未違反注意義務云云，惟查，告訴人於本院
    審理駁稱：「我看到你的車子時候，你的車還在公正國小大
    門口，離我的位置還很遠，所以我才騎出去左轉，是你的車
    速過快才會撞到我」等語，並經結證在卷，且參以被告確未
    減速慢行，已如前述，則縱使被告所辯「告訴人竟騎乘機車
    突然衝出」等語為真，仍難推翻其行經該交岔路口未減速慢
    行，而負有過失責任之事實。且本案經送臺灣省基宜區車輛
    行車事故鑑定委員會鑑定，亦認甲○○駕駛自小客車行經閃
    黃號誌岔路口，未減速慢行注意安全小心通過，致與告訴人
    之機車撞及，為肇事次因，有該鑑定委員會基宜鑑字第9500
    50號鑑定意見書1份在卷足憑。雖告訴人騎乘機車，行經閃
    紅號誌岔路口左轉彎，屬支道轉彎車未停讓左方幹道直行車
    輛先行，亦同有過失，且為肇事主因，亦有前揭鑑定報告可
    參，然不能因此解免被告之過失責任。此外，被告之過失行
    為與告訴人之傷害間，有相當因果關係，事證明確，被告犯
    行應堪認定。
三、被告行為後，刑法業於94年2月2日修正公布，於95年7月1日
    施行。依修正後之刑法第2條第1項規定「行為後法律有變更
    者，適用行為時之法律。但行為後之法律有利於行為人者，
    適用最有利於行為人之法律」。該條係規範行為後法律變更
    所生新舊法比較適用之準據法，其本身無關行為可罰性要件
    之變更，是於刑法修正施行後，應適用該條之規定，為「從
    舊從新」之比較。又該條所稱「法律有變更」，指行為時與
    裁判時之刑罰法律，關於刑罰權規範事項（特別指刑罰權形
    成規範、成罪規範、科刑規範）互有不同內容之規範而言。
    再於比較時應就罪刑有關之共犯、未遂犯、想像競合犯、牽
    連犯、連續犯、結合犯以及累犯加重、自首減輕暨其他法定
    加減原因（如身分加減）與加減比例等一切情形，本於統一
    性及整體性原則，綜其全部罪刑之結果而為比較。本件關於
    新舊法比較適用之說明如下：
（一）本件被告行為時之刑法第284條第1項前段所規定之罰金本
      刑，依罰金罰鍰提高標準條例第1條前段之規定，提高10
      倍，再換算為新臺幣，與修正後同法條所規定之罰金本刑
      ，依刑法施行法第1條之1之規定，變更其單位為新臺幣並
      提高30倍，其結果並無不同，則修正後之規定，並非較有
      利於被告。
（二）被告於行為時之刑法第41條第1項前段規定：「犯最重本
      刑為五年以下有期徒刑以下之刑之罪，而受六個月以下有
      期徒刑或拘役之宣告，因身體、教育、職業、家庭之關係
      或其他正當事由，執行顯有困難者，得以一元以上三元以
      下折算一日，易科罰金。」又被告行為時之易科罰金折算
      標準，修正前罰金罰鍰提高標準條例第2條前段（現已刪
      除）規定，就其原定數額提高為100倍折算1日，則本件被
      告行為時之易科罰金折算標準，應以銀元300元折算1日，
      經折算為新臺幣後，應以新臺幣900元折算為1日。惟95年
      7月1日修正公布施行之刑法第41條第1項前段則規定：「
      犯最重本刑為五年以下有期徒刑以下之刑之罪，而受六個
      月以下有期徒刑或拘役之宣告者，得以新臺幣一千元、二
      千元或三千元折算一日，易科罰金。」比較修正前後之易
      科罰金折算標準，修正後之規定，並非較有利於被告。
（三）被告行為時之刑法第74條第1款規定：「受二年以下有期
      徒刑、拘役或罰金之宣告，而有左列情形之一，認為以暫
      不執行為適當者，得宣告二年以上五年以下之緩刑，其期
      間自裁判確定之日起算：一、未曾受有期徒刑以上刑之宣
      告者。」惟該條於95年7月1日修正公布施行後，已改為「
      受二年以下有期徒刑、拘役或罰金之宣告，而有下列情形
      之一，認以暫不執行為適當者，得宣告二年以上五年以下
      之緩刑，其期間自裁判確定之日起算：一、未曾因故意犯
      罪受有期徒刑以上刑之宣告者。」比較修正前後之規定，
      修正後之規定並非較有利於被告。
（四）本件綜合上揭新舊刑法比較之結果，並本於統一性及整體
      性原則，新修正之刑法並未較有利於被告，爰一體適用修
      正前之刑法。
四、核被告所為，係犯修正前刑法第284條第1項前段之過失傷害
    罪。原審同上之事實認定，並適用修正前刑法第284條第1項
    前段、第41條第1項前段、罰金罰鍰提高標準條例第2條第1
    條前段、修正前罰金罰鍰提高標準條例第2條，審酌被告之
    素行尚佳，本件主要係因過失犯罪，並斟酌其犯罪目的、過
    失程度、犯罪後態度、告訴人所受傷害程度及於原審判決前
    尚未與告訴人達成和解等一切情狀，量處如有期徒刑3月，
    如易科罰金，以銀元300元折算壹日，其認事用法，並無不
    合，量刑亦稱允當。雖以往實務見解，認原判決未及比較適
    用新舊法時，上訴後，雖比較結果以舊法有利於行為人，而
    原判決別無其他撤銷事由，仍應由上訴審以此為由撤銷改判
    。惟本次刑法修正後之規定係以適用行為時法為原則，因此
    原判決雖未及此比較適用，然上訴後，經比較新舊法，行為
    後之法律並非較有利於行為人，仍應適用行為時法，則原判
    決適用行為時法即無不當，自不構成撤銷之事由。本件被告
    所犯上開之罪，經比較新舊法結果，仍應適用修正前刑法之
    規定，已如前述，此與原判決適用之法律相同，就此部分自
    不構成撤銷之事由，附此敘明。又被告於前未曾受有期徒刑
    以上刑之宣告，因一時失慮，致罹刑典，事後已坦承犯行，
    深具悔意，且於本院審理中已與告訴人達成和解，並給付賠
    償，經此刑之宣告後，應知警惕而無再犯之虞，本院認暫不
    執行其刑為當，予以宣告緩刑，用啟自新。
據上論斷，應依刑事訴訟法第455條之1第1項、第3項、第368條
，刑法第2條第1項，修正前刑法第74條第1款，判決如主文。
本案經檢察官吳廣莉到庭執行職務
中    華    民    國    95    年    9     月    27    日
                  交通法庭  審判長法  官  林楨森
                                  法  官  蘇錦秀
                                  法  官  謝佩玲
以上正本證明與原本無異。
本件不得上訴。
                                    書記官  藍友隆
中    華    民    國    95    年    9     月    29    日
附錄本案論罪科刑法條：
刑法第277條第1項
傷害人之身體或健康者，處3年以下有期徒刑、拘役或1千元以下
罰金。


司法院資訊處製作；財團法人民間司法改革基金會備份。
